【裁判字號】    92,上訴,2220
【裁判日期】    920714
【裁判案由】    誣告
【裁判全文】
臺灣高等法院刑事判決                          九十二年度上訴字第二二二０號
    上  訴  人
    即  自訴人  甲○○
    被      告  乙○○
右上訴人因自訴被告誣告案件，不服臺灣士林地方法院九十二年度自字第九四號，中
華民國九十二年五月二十七日第一審判決，提起上訴，本院判決如左：
    主  文
上訴駁回。
    理  由
一、自訴意旨略以：被告乙○○為洲美快速道路企圖「被告」、「再誣告」，違法勾
    結柱內至親，設計毀害，無家可歸，悽慘落魄。又被告靠其在當地人事，有錢有
    勢，背景雄厚，欺人太甚等語，因認被告涉有刑法第一百六十九條第一項之誣告
    罪嫌。
二、按提起自訴，應於自訴狀內記載犯罪事實及證據，並按被告之人數，提出繕本，
    刑事訴訟法第三百二十條第二項第二款、第三項分別定有明文。又自訴之程序違
    背規定者，應諭知不受理之判決，此觀刑事訴訟法第三百四十三條準用第三百零
    三條第一款之規定甚明。
三、經查：自訴人提起本件自訴，僅於自訴狀略載：「被告乙○○為洲美快速道路企
    圖「被告」、「再誣告」．．．」云云，係犯刑法第一百六十九條第一項之誣告
    罪嫌，並未具體指摘被告於何時、何地以使自訴人受刑事或懲戒處分，向該管公
    務員誣告之事實，亦未自訴狀內明確記載足以證明被告誣告罪行之證據；且自訴
    人亦未按被告之人數提出自訴狀繕本，其自訴之程式顯有未備。嗣經原審裁定命
    自訴人補正，雖據自訴人於法定期間提出刑事自訴狀，惟觀諸該補正之刑事自訴
    狀內，亦僅提出台灣士林地方法院檢察署檢察官九十一年偵字第九四五０號不起
    訴處分書（內容不全）及台北縣警察局三重分局九十二年四月二十三日製發給自
    訴人編號DN81No030992號受理刑事竊盜案件報案三聯單影本各一份，而依上開不
    起訴處分書內容以觀，係乙○○告訴甲○○傷害等案件，惟因書狀殘缺，尚無從
    查知檢察官為不起訴處分之理由，自訴人亦未於補正書狀內說明遭被告誣告之具
    體事實及相關證據，使本院無從釐清自訴之內容及範圍。且又未按依被告之人數
    提出繕本，自難認自訴人已合法補正。而參酌刑事訴訟之目的，固在發現真實，
    以實現實質之正義，但在手續上仍須兼顧程序之公正，以實現程序之正義，依刑
    事訴訟法第三百二十條第二項第二款稱：「自訴狀內應記載犯罪事實及證據」，
    旨在確認自訴人自訴之內容、範圍及所依憑之證據；同條第三項稱：「自訴狀應
    按被告之人數，提出繕本」，其目的則在使被告對自訴人之攻擊，足以充分行使
    防禦權，以符合訴訟程序上當事人平等之原則，自訴人提起自訴若違背此項規定
    ，經命補正而不合法補正，其起訴之程序即屬違背法令，原審據此不經言詞辯論
    ，逕諭知不受理之判決，核無不合。自訴人上訴意旨徒為實體上之陳述，核無理
    由，應予駁回，並依法不經言詞辯論為之。
據上論斷，應依刑事訴訟法第三百七十二條、第三百六十八條，判決如主文。
中      華      民      國    九十二    年      七      月     十四     日
                              臺灣高等法院刑事第十五庭
                                  審判長法  官  房  阿  生
                                        法  官  蔡  光  治
                                        法  官  雷  元  結
右正本證明與原本無異。
如不服本判決，應於收受送達後十日內向本院提出上訴書狀，其未敘述上訴之理由者
並得於提起上訴後十日內向本院補提理由書（均須按他造當事人之人數附繕本）。
                                        書記官  高  柑  柏
中      華      民      國    九十二    年      七      月     十五     日


司法院資訊處製作；財團法人民間司法改革基金會備份。
